臺灣高等法院高雄分院刑事裁定　　　　110年度毒抗字第456號
抗　告　人
即　被　告　葉晋廷


　　　　　　　　（現於法務部矯正署高雄戒治所強制戒治中）
上列抗告人因聲請強制戒治案件，不服臺灣屏東地方法院中華民
國110 年10月19日裁定（110 年度毒聲字第825 號），提起抗告
，本院裁定如下：
    主  文
抗告駁回。
    理  由
一、本件抗告意旨略以：抗告人即被告葉晋廷（下稱被告）曾於
    民國92年受勒戒並於同年獲勒戒成功通知，迄今10餘年間縱
    使曾犯下他案，然與被告本案所受處分並無相關連，實不應
    以被告之司法前科記錄來衡定為強制戒治之主要依據，此顯
    有違一罪不二罰、罪不溯及既往及有疑惟利於被告之精神。
    再者，109 年7 月15日新修正公布施行之毒品危害防制條例
    修正方向亦將施用毒品者歸屬為病患性犯人，其最佳處遇方
    式實為治療而非一味施以監禁，被告目前仍有服用經醫師核
    准精神科藥物，並非藥物依賴，並被告有務農之正當職務，
    又有年邁雙親仍須撫養，懇請撤銷原裁定，改為更適當處分
    ，讓被告早日回歸社會家庭照顧年邁雙親等語。
二、按犯毒品危害防制條例第10條之罪者，檢察官應聲請法院裁
    定，令被告入勒戒處所觀察、勒戒，其期間不得逾2 月。觀
    察、勒戒後，檢察官依據勒戒處所之陳報，認受觀察、勒戒
    人無繼續施用毒品傾向者，應即釋放，並為不起訴之處分；
    認受觀察、勒戒人有繼續施用毒品傾向者，檢察官應聲請法
    院裁定令入戒治處所強制戒治，其期間為6 個月以上，至無
    繼續強制戒治之必要為止。但最長不得逾1 年，毒品危害防
    制條例第20條第1 項、第2 項定有明文。故檢察官依據勒戒
    處所之陳報，認受觀察、勒戒人有繼續施用毒品傾向者，應
    聲請法院裁定令入戒治處所強制戒治，此乃戒絕毒癮之法定
    程序。
三、再按，有無繼續施用傾向之判斷準則以「前科紀錄與行為表
    現」、「臨床評估」、「社會穩定度」為評估之依據。查被
    告因施用第二級毒品，經原審法院以110 年度毒聲字第647
    號裁定令入勒戒處所觀察、勒戒確定，於110 年9 月2 日送
    勒戒處所執行，其於觀察、勒戒期間，經勒戒處所判定有繼
    續施用毒品傾向之事實，有原審法院上述刑事裁定、臺灣屏
    東地方檢察署檢察官觀察勒戒處分執行指揮書、法務部矯正
    署高雄戒治所110 年10月5 日高戒所衛字第11010009340 號
    函暨所附有無繼續施用毒品傾向證明書及有無繼續施用毒品
    傾向評估標準紀錄表等資料附卷可稽。依上開有無繼續施用
    毒品傾向評估標準紀錄表之記載，被告在前科紀錄與行為表
    現方面評分26分，在臨床評估方面評分34分，在社會穩定度
    方面得分5 分，靜態因子得分合計46分，動態因子得分合計
    19分，靜態因子與動態因子總分合計65分；而依法務部與衛
    生福利部共同修正之「有無繼續施用毒品傾向評分標準評分
    說明手冊」所定判定原則，得分在60分以上者，即可判定為
    有繼續施用毒品傾向。茲被告之得分為65分，已逾60分，故
    而判定有繼續施用毒品傾向。酌以前揭評估係該所專業知識
    經驗者（包括醫生）在被告執行觀察、勒戒期間，依其本職
    學識評估被告之人格特質、臨床徵候、物質使用行為、社會
    穩定度等因素所為之綜合判斷，具有科學驗證所得之結論；
    及強制戒治之目的，係為協助施用毒品者戒斷毒品之心癮及
    身癮所為之一種保安處分類型，而該評估標準係適用於每一
    位受觀察、勒戒處分之人，具一致性、普遍性、客觀性，倘
    其評估由形式上觀察，無擅斷或濫權等明顯不當之情事，法
    院宜予尊重等情，堪認本案被告既受有前揭評估認有繼續施
    用毒品傾向，且由形式上觀察，在客觀上並無逾越裁量標準
    ，擅斷或濫權等明顯不當之情事，原審因而裁定令被告入戒
    治處所強制戒治，其期間為6 個月以上，至無繼續強制戒治
    之必要為止，但最長不得逾1 年，核之於法並無不當。
四、被告雖質疑其施用毒品司法紀錄亦列入評估項目之當否，惟
    由行為人之施用毒品司法紀錄，可觀察該行為人施用毒品之
    時間、次數、頻率為何，進而得知行為人之再犯風險，自有
    參考之必要；又被告所辯稱工作及家庭狀況，已列入家庭因
    子評估，而被告之合法物質濫用狀況評估因子，並未將經醫
    師合法診療所使用藥物列入評估範圍，被告辯稱：不應以其
    服用精神科藥物認有藥物濫用，或應該考量其扶養雙親、有
    務農之工作等，均難認有理由。綜上，被告所為指摘，均無
    可採。
五、綜上所述，原審因而依檢察官之聲請，適用毒品危害防制條
    例第20條第2 項後段之規定，裁定令入戒治處所施以強制戒
    治，其期間為6 個月以上，至無繼續強制戒治之必要為止，
    但最長不得逾1 年，經核並無不合。被告執上開情詞提起抗
    告，為無理由，應予駁回。
據上論結，應依刑事訴訟法第412 條，裁定如主文。
中    華    民    國  110     年    11    月    23    日
                    刑事第三庭  審判長法  官  徐美麗
                                      法  官  方百正
                                      法  官  陳億芳
以上正本證明與原本無異。
本裁定不得再抗告。
中    華    民    國  110     年    11    月    23    日
                                      書記官  陳慧玲